---
title: "Fondecyt_analisisENUT_papersatisfacción"
author: "Camilo"
date: "16/12/2021"
output: html_document
---

#carga de paquetes, base y directorio de trabajo
```{r}

setwd("C:/Users/cvb/Documents/Proyectos de R/Fondecyt_análisisENUT")

getwd()

pacman::p_load(dplyr,haven,ggplot2,naniar,visdat,skimr,Hmisc,summarytools,stats)

```

```{r}
enut_original<-read_sav("BASE ENUT 2015 ORIGINAL.sav")
```

#listado de variables con las que trabajar
```{r eval=FALSE, include=FALSE}
# c13_1_1 = sexo
# c14_1_1 = edad
# edad = edad_tramo
# educ = educ_nivel
# escolaridad = educ_años
# cae = act_economica
# quintil = quintil
# t11_1_1 ¿Qué tan satisfecho está con el tiempo que dedica a usted mismo? = satmismo
# t11_1_2 ¿Qué tan satisfecho está con el tiempo que dedica a su pareja? = satparej
# t11_1_3 ¿Qué tan satisfecho está con el tiempo que dedica a sus hijos(as)? = sathijos
# t11_1_4 ¿Qué tan satisfecho está con el tiempo que dedica a sus padres? = satpadres
# t11_1_5 ¿Qué tan satisfecho está con el tiempo que dedica al trabajo? = sattrab
# t11_1_6 ¿Qué tan satisfecho está con el tiempo que dedica a sus amistades? = satamis
# t11_1_7 ¿Qué tan satisfecho está con el tiempo que dedica a pasatiempos? = satpasat
# t11_1_8 ¿Qué tan satisfecho está con el tiempo que dedica al descanso? = satdesc
# t12_1_3 ¿Qué tan satisfecho se siente con su cantidad de tiempo libre? = satcantiemp
# t12_1_4 ¿Qué tan satisfecho se siente con su calidad de tiempo libre? = satcaltiemp
```

#filtro y selección de variables
```{r}
sat<-enut_original%>% 
  dplyr::filter(as.integer(c14_1_1)>=18)%>%
  dplyr::filter(tiempo==1)%>%
  dplyr::filter(region==13)%>%
  dplyr::select(c13_1_1, 
                c14_1_1, 
                edad, 
                educ, 
                escolaridad, 
                cae, 
                quintil, 
                t11_1_1, 
                t11_1_2, 
                t11_1_3, 
                t11_1_4, 
                t11_1_5, 
                t11_1_6, 
                t11_1_7, 
                t11_1_8, 
                t12_1_3, 
                t12_1_4)
```

#renombre de variales
```{r}
#renombre de variables
sat <- sat%>%
  dplyr::rename(sexo = c13_1_1,
               edad = c14_1_1,
               edad_tramo = edad,
               educ_nivel = educ, 
               educ_años = escolaridad, 
               act_economica = cae, 
               quintil = quintil, 
               satmismo = t11_1_1,  
               satparej = t11_1_2,  
               sathijos = t11_1_3,  
               satpadres = t11_1_4,  
               sattrab = t11_1_5,  
               satamis = t11_1_6,  
               satpasat = t11_1_7,  
               satdesc = t11_1_8,  
               satcantiemp = t12_1_3,  
               satcaltiemp = t12_1_4)
```

#renombre de valores de variables
```{r}
sat <- sat%>%
  dplyr::mutate(sexo=case_when(sexo==1~"hombre",
                               sexo==2~"mujer"))%>%
  dplyr::mutate(edad_tramo=case_when(edad_tramo==1~"18 a 24",
                                     edad_tramo==2~"25 a 45",
                                     edad_tramo==3~"46 a 65",
                                     edad_tramo==4~"66 y más"))%>%
  dplyr::mutate(educ_nivel=case_when(educ_nivel==0~"Sin educación formal",
                                educ_nivel==1~"Básica incompleta",
                                educ_nivel==2~"Básica completa",
                                educ_nivel==3~"Media humanista incompleta",
                                educ_nivel==4~"Media técnica-profesional incompleta",
                                educ_nivel==5~"Media humanista completa",
                                educ_nivel==6~"Media técnica-profesional completa",
                                educ_nivel==7~"Técnico nivel superior incompleto",
                                educ_nivel==8~"Técnico nivel superior completo",
                                educ_nivel==9~"Profesional  incompleto",
                                educ_nivel==10~"Profesional completo",
                                educ_nivel==12~"Postgrado incompleto",
                                educ_nivel==13~"Postgrado completo"))%>%
  dplyr::mutate(act_economica=case_when(act_economica==1~"Menor de 15 años",
                                act_economica==2~"Ocupada(o)",
                                act_economica==3~"Desocupada(o)",
                                act_economica==4~"Inactiva(o)",
                                act_economica==5~"Sin clasificar"))
```

#coerción a factores y numéricas 
```{r}

#Como factores
sat$sexo <- factor(sat$sexo)
sat$edad_tramo <- factor(sat$edad_tramo)
sat$act_economica <- factor(sat$act_economica)
sat$educ_nivel <- factor(sat$educ_nivel, order = TRUE, levels = c("Sin educación formal","Básica incompleta","Básica completa","Media humanista incompleta","Media técnica-profesional incompleta","Media humanista completa","Media técnica-profesional completa","Técnico nivel superior incompleto","Técnico nivel superior completo","Profesional  incompleto","Profesional completo","Postgrado incompleto","Postgrado completo"))
sat$quintil <- factor(sat$quintil)
sat$satmismo <- factor(sat$satmismo)
sat$satparej <- factor(sat$satparej)
sat$sathijos <- factor(sat$sathijos)
sat$satpadres <- factor(sat$satpadres)
sat$sattrab <- factor(sat$sattrab)
sat$satamis <- factor(sat$satamis)
sat$satpasat <- factor(sat$satpasat)
sat$satdesc <- factor(sat$satdesc)
sat$satcantiemp <- factor(sat$satcantiemp)
sat$satcaltiemp <- factor(sat$satcaltiemp)

#como numéricas (sólo variables de satisfacción)
sat$satmismo_num <- as.numeric(sat$satmismo)
sat$satparej_num <- as.numeric(sat$satparej)
sat$sathijos_num <- as.numeric(sat$sathijos)
sat$satpadres_num <- as.numeric(sat$satpadres)
sat$sattrab_num <- as.numeric(sat$sattrab)
sat$satamis_num <- as.numeric(sat$satamis)
sat$satpasat_num <- as.numeric(sat$satpasat)
sat$satdesc_num <- as.numeric(sat$satdesc)
sat$satcantiemp_num <- as.numeric(sat$satcantiemp)
sat$satcaltiemp_num <- as.numeric(sat$satcaltiemp)
```

# Perdidos 
```{r}
sat <- replace_with_na(sat, replace = list(satmismo = c("-888", "-999"),
                                           satmismo = c("-888", "-999"),
                                           satparej = c("-888", "-999"),
                                           sathijos = c("-888", "-999"),
                                           satpadres = c("-888", "-999"),
                                           sattrab = c("-888", "-999"),
                                           satamis = c("-888", "-999"),
                                           satpasat = c("-888", "-999"),
                                           satdesc = c("-888", "-999"),
                                           satcantiemp = c("-888", "-999"),
                                           satcaltiemp = c("-888", "-999")))
#sat <- na.omit(sat)

```

#Descriptivos del data frame
```{r eval=FALSE, include=FALSE}
summarytools::dfSummary(sat)
summary(sat$educ_nivel)
```

#tablas descriptivas
```{r}

table(sat$sexo, sat$satparej_num)

table(sat$sexo, sat$satparej_num, useNA = "always")

prop.table(table(sat$sexo, sat$satparej_num, useNA = "always")) %>% round(2)

xtable(sexo+satparej_num, data = sat)

```


## Group By para variables de satisfacción Selección de variables del 211021 (3 de tiempos personales y 3 de tiempos familiares)
```{r}

sat %>% group_by(sexo) %>%
  summarise(media = mean(satparej_num))


table(sat$sexo)

str(sat$sexo)

table(sat$satparej_num)

  
sat$satparej_num

```

##Boxplot para variables de satisfacción Selección de variables del 211021 (3 de tiempos personales y 3 de tiempos familiares)
```{r}
#Diferencias según sexo
ggplot(sat,aes(sexo,satparej_num)) + 
   geom_boxplot()
ggplot(sat,aes(sexo,sathijos_num)) + 
   geom_boxplot()
ggplot(sat,aes(sexo,satpadres_num)) + 
   geom_boxplot()
ggplot(sat,aes(sexo,satamis_num)) + 
   geom_boxplot()
ggplot(sat,aes(sexo,satpasat_num)) + 
   geom_boxplot()
ggplot(sat,aes(sexo,satdesc_num)) + 
   geom_boxplot()

#Diferencias según tramo de edad

#Diferencias según quintil

#Diferencias según actividad económica

#diferencias según nivel educativo

```

##Anova para variables de satisfacción Selección de variables del 211021 (3 de tiempos personales y 3 de tiempos familiares)
```{r eval=FALSE, include=FALSE}
#Diferencias según sexo
anova_satparej_num_sexo <- aov(sat$satparej_num~sat$sexo)
anova_sathijos_num_sexo <- aov(sat$sathijos_num~sat$sexo)
anova_satpadres_num_sexo <- aov(sat$satpadres_num~sat$sexo)
anova_satamis_num_sexo <- aov(sat$satamis_num~sat$sexo)
anova_satpasat_num_sexo <- aov(sat$satpasat_num~sat$sexo)
anova_satdesc_num_sexo <- aov(sat$satdesc_num ~sat$sexo)

#Diferencias según tramo de edad
anova_satparej_num_edad_tramo <- aov(sat$satparej_num~sat$edad_tramo)
anova_sathijos_num_edad_tramo <- aov(sat$sathijos_num~sat$edad_tramo)
anova_satpadres_num_edad_tramo <- aov(sat$satpadres_num~sat$edad_tramo)
anova_satamis_num_edad_tramo <- aov(sat$satamis_num~sat$edad_tramo)
anova_satpasat_num_edad_tramo <- aov(sat$satpasat_num~sat$edad_tramo)
anova_satdesc_num_edad_tramo <- aov(sat$satdesc_num ~sat$edad_tramo)

#Diferencias según quintil
anova_satparej_num_quintil <- aov(sat$satparej_num~sat$quintil)
anova_sathijos_num_quintil <- aov(sat$sathijos_num~sat$quintil)
anova_satpadres_num_quintil <- aov(sat$satpadres_num~sat$quintil)
anova_satamis_num_quintil <- aov(sat$satamis_num~sat$quintil)
anova_satpasat_num_quintil <- aov(sat$satpasat_num~sat$quintil)
anova_satdesc_num_quintil <- aov(sat$satdesc_num ~sat$quintil)

#Diferencias según actividad económica
anova_satparej_num_act_economica <- aov(sat$satparej_num~sat$act_economica)
anova_sathijos_num_act_economica <- aov(sat$sathijos_num~sat$act_economica)
anova_satpadres_num_act_economica <- aov(sat$satpadres_num~sat$act_economica)
anova_satamis_num_act_economica <- aov(sat$satamis_num~sat$act_economica)
anova_satpasat_num_act_economica <- aov(sat$satpasat_num~sat$act_economica)
anova_satdesc_num_act_economica <- aov(sat$satdesc_num ~sat$act_economica)

#diferencias según nivel educativo
anova_satparej_num_educ_nivel <- aov(sat$satparej_num~sat$educ_nivel)
anova_sathijos_num_educ_nivel <- aov(sat$sathijos_num~sat$educ_nivel)
anova_satpadres_num_educ_nivel <- aov(sat$satpadres_num~sat$educ_nivel)
anova_satamis_num_educ_nivel <- aov(sat$satamis_num~sat$educ_nivel)
anova_satpasat_num_educ_nivel <- aov(sat$satpasat_num~sat$educ_nivel)
anova_satdesc_num_educ_nivel <- aov(sat$satdesc_num ~sat$educ_nivel)
```




